【裁判字號】    89,台上,4847
【裁判日期】    890811
【裁判案由】    誣告
【裁判全文】
最高法院刑事判決                              八十九年度台上字第四八四七號
    上訴人  臺灣高等法院臺中分院檢察署檢察官
    被  告  甲○○
右上訴人因被告誣告案件，不服臺灣高等法院臺中分院，中華民國八十七年六月二日
第二審判決（八十七年度上訴字第五○七號，起訴案號：臺灣南投地方法院檢察署八
十五年度偵字第三○三五號），提起上訴，本院判決如左：
    主  文
原判決撤銷，發回臺灣高等法院臺中分院。
    理  由
本件原判決以公訴意旨略稱：緣洪耀明、李淑姬於民國八十二年間，向被告甲○○借
得被告所有之台中區中小企業銀行草屯分行帳號七三四之一號、票號0000000
號至0000000號支票七張使用，被告明知上情，竟意圖使洪耀明、李淑姬二人
受刑事處分，捏造上開支票七張係洪耀明、李淑姬於八十二年三、四月間，至其南投
縣草屯鎮○○里○○路八十四之二號住所，趁其不注意而竊取之不實情節，向南投縣
警察局草屯分局上林派出所承辦警員提出告訴，而向該管公務員誣告犯罪，因認被告
涉有刑法第一百六十九條第一項之誣告罪嫌等語，經審理結果，認查無積極證據足以
證明被告確有誣告犯行，因將第一審論處被告意圖他人受刑事處分，向該管公務員誣
告罪刑之判決撤銷，改判諭知被告無罪，固非無見。
惟查：（一）審理事實之法院對於被告有利及不利之證據，應一律注意，詳為調查，
然後綜合全案證據資料，本於經驗法則、論理法則以定其取捨，並將取捨證據及得心
證之理由於判決內詳為說明。故證據雖已調查，而尚有其他必要部分並未調查，仍難
遽為被告有利或不利之認定時，如有應調查之證據未予調查，率行判決，其判決當然
為違背法令。茲查起訴書及第一審判決均以被告在偵查中提出陳報狀坦承係出借前開
支票予洪耀明、李淑姬週轉及被告在偵查中供認：「當時票申請來就是曾借他們（指
洪耀明、李淑姬），後來他們跑了，找不到人」（見偵緝一一二號卷第八頁、偵二二
二六號卷第三九頁背面）等證據資料，認定被告確有被訴之誣告犯行，原審則以被告
出具上開陳報狀乃因洪耀明之弟洪振聰懇求所致，說明該紙陳報狀之記載，尚不足為
不利於被告之認定，然該紙陳報狀係吳紹貴律師書寫，業經證人洪振聰供證在卷（見
第一審卷第二七頁），被告復供稱：「是當初在律師處，律師叫我簽名」（見同上卷
第二八頁背面），則被告究在何種情況下簽立上開陳報狀﹖該陳報狀之記載是否出於
被告本意、抑或有其他原因﹖其記載是否與事實相符﹖關係被告被訴之誣告罪名能否
成立至鉅，自應傳訊代書該紙陳報狀之吳紹貴律師查證明白，原審就此未為調查，即
為有利於被告之認定，自嫌率斷。（二）前開票號0000000至0000000
號支票，除票號0000000、0000000號二張，迄查無提示紀錄，致下落
不明外，票號0000000號支票原本現存於卷內（見投偵三八四一號卷第二五頁
）、0000000、0000000號支票原本則因已提示付款而留存於臺中區中
小企業銀行草屯分行，影本則由該分行函送附卷（見第一審卷第一○一、一○二頁）
、0000000號支票原本則由執票人李遷收持有（見第一審卷第一一九頁背面）
、另0000000號支票現由提示人章坤城保管中，影本則由章某庭呈附卷（見投
偵三八四一號卷第二三頁、第二六頁），證人李淑姬復供稱：「最後二張支票沒錢軋
，之前的支票是官某自己開，最後的三張是他交空白的給我，叫我自己開」（見第一
審卷第四三頁），則現存之支票上是否有被告之筆跡﹖關乎被告究係借票予洪耀明、
李淑姬、抑或係洪、李二人竊取後擅自偽造，自有將被告筆跡及支票上筆跡送請鑑定
查證明白之必要。又李淑姬供稱：「（問：四八二○號十萬元是何人存入﹖）是我與
洪耀明將錢交給甲○○由他存入」（見第一審卷第一二四頁背面），可否採納，亦關
係被告曾否出借系爭支票予洪耀明、李淑姬二人，而李淑姬前開供述是否與事實相符
，非不可調取存入該筆款項之支票存款送款單，以查明究係何人所書之方式，加以調
查，原審就此與待證事實有重要關係之證據，俱未調查，顯難認已盡調查能事。（三
）依卷附票號0000000號支票影本上之提示戳記觀之（見投偵三八四一號卷第
二六頁），執票人章坤城似先後於八十二年五月二十四日、同年月二十九日、同月二
日提示該紙支票，則付款銀行於發票人存款不足之時，是否會照會發票人﹖若有，被
告何以供稱：「八十二年六月一日章坤城通知我支票跳票，我才發現支票遺失七張」
、「章坤城第二次提示後通知被告，被告始知悉支票被竊」（見同上卷第二三頁背面
、第一審卷第十八頁背面）﹖又何以於知悉支票失竊前之八十二年五月二十九日即赴
警局提出告訴﹖何以始終未赴付款銀行辦理失竊支票之掛失止付手續﹖上開事實未臻
明確，原判決即為有利於被告之認定，自屬違誤。以上，或係上訴意旨所指摘，或為
本院得依職權調查之事項，應認原判決有撤銷發回更審之原因。
據上論結，應依刑事訴訟法第三百九十七條、第四百零一條，判決如主文。
中      華      民      國    八十九    年      八      月     十一     日
                              最高法院刑事第一庭
                                  審判長法官  施  文  仁
                                        法官  張  淳  淙
                                        法官  林  永  茂
                                        法官  蕭  仰  歸
                                        法官  洪  文  章
      右正本證明與原本無異
                                              書  記  官
中      華      民      國    八十九    年      八      月     十七     日


司法院資訊處製作；財團法人民間司法改革基金會備份。
